【裁判字號】    99,訴,264
【裁判日期】    990826
【裁判案由】    營利事業所得稅
【裁判全文】
高雄高等行政法院判決
                                       99年度訴字第264號
                                民國99年8月12日辯論終結
原      告  甲○○○○○○○○
訴訟代理人  己○○  ○○○
被      告  財政部臺灣省南區國稅局
代  表  人  乙○○  局長
訴訟代理人  戊○○
            丁○○
上列當事人間營利事業所得稅事件，原告不服財政部中華民國99
年3月2日台財訴字第09800646730號訴願決定，提起行政訴訟，
本院判決如下：
    主  文
原告之訴駁回。
訴訟費用由原告負擔。
    事實及理由
一、程序事項:
    被告代表人原為邱政茂局長，於本院審理中變更為乙○○局
    長，經其聲請承受訴訟，核無不合，應予准許。
二、事實概要：
    緣原告92年度營利事業所得稅結算申報，列報營業成本新台
    幣（下同）16,279,450元，被告初查依92年度擴大書面審核
    營利事業所得稅結算申報案件實施要點（下稱92年度擴大書
    審要點）之規定，暫按申報數核定。嗣被告查得原告虛列營
    業成本876,000元，乃核定營業成本為15,403,450元，漏報
    課稅所得額876,000元，除補徵稅額219,000元外，並按所漏
    額處1倍罰鍰219,000元。原告不服，申請復查，未獲變更；
    提起訴願，亦遭駁回；遂提起本件行政訴訟。
三、本件原告主張：
（一）按「營利事業所得之計算，以其本年度收入總額減除各項
      成本費用、損失及稅捐後之純益額為所得額。」為行為時
      所得稅法第24條第1項前段所規定。被告以已於97年2月15
      日函請提示與訴外人丙○○間之僱用關係證明文件，及於
      97年3月20日函請提示承包「嘉朴段別墅住宅工程」（下
      稱嘉朴段工程）之具體事證，惟均未獲回復為理由，而剔
      除原告所列報丙○○之工資876,000元，增加應納稅額219
      ,000元。惟原告92年度並未承包嘉朴段工程，被告怎可認
      定丙○○係向原告承包嘉朴段工程，且92年度原告確有僱
      用丙○○承作工地工程，確實有該筆費用發生，原告按規
      定填具薪資扣繳憑單，應無虛列薪資之情事。再者，原告
      92年度按擴大書審要點報稅，應無虛列營業成本之意圖。
（二）原告96年5月11日於被告所屬嘉義市分局之談話筆錄，已
      說明92年度與珈暉企業行及樺慶企業行同時僱用丙○○，
      並合包嘉朴段工程，共支付丙○○2,515,135元，被告並
      未調查丙○○之筆錄，即認定原告違反所得稅法第110條
      之規定等情。並聲明求為判決訴願決定及復查決定均撤銷
      。
四、被告則以：
（一）按「營利事業所得之計算，以其本年度收入總額減除各項
      成本費用、損失及稅捐後之純益額為所得額。」「納稅義
      務人應於每年5月1日起至5月31日止，填具結算申報書，
      向該管稽徵機關，申報其上一年度內構成．．．營利事業
      收入總額之項目及數額，以及有關減免、扣除之事實，並
      應依其全年應納稅額減除暫繳稅額、尚未抵繳之扣繳稅額
      及可扣抵稅額，計算其應納之結算稅額，於申報前自行繳
      納。」為行為時所得稅法第24條第1項前段及第71條第1項
      前段所明定。次按「申報適用本要點實施書面審核者，應
      依規定設置帳簿記載並取得、給與及保存憑證，其帳載結
      算事項，並依營利事業所得稅查核準則第2條第2項規定自
      行依法調整，調整後之純益率如高於本要點之純益率，應
      依較高之純益率申報繳納稅款，否則稅捐稽徵機關於書面
      審核時，對不合規定部分仍不予認列。」亦為92年度擴大
      書審要點第4點所規定。
（二）查樺慶企業行於92年度承包嘉朴段工程，將其中模板工程
      外包予丙○○，未依規定取得進項憑證，卻分散由樺慶、
      珈暉及原告等3家企業行，填報不實薪資扣繳憑單及列報
      薪資費用，經被告依稅捐稽徵法第44條規定，按進貨總額
      處5％罰鍰，朱茂榮即樺慶企業行不服，循序提起行政救
      濟，業經本院97年度簡字第236號簡易判決駁回，未提起
      上訴而告確定在案。是原告96月5月11日於被告所屬嘉義
      市分局之談話紀錄，稱其92年度與珈暉企業行及樺慶企業
      行同時僱用丙○○，並合包嘉朴段工程，共支付丙○○2,
      515,135元，洵不足採。又被告以97年10月20日南區國稅
      法一字第0970068072號函及98年4月29日南區國稅法一字
      第0980048829號函請原告依限提示92年度帳簿、憑證、承
      攬及外包工程合約書、丙○○負責之工作內容及原告支付
      丙○○薪資之資金流程等相關資料，經合法送達，惟迄未
      獲復，是其另主張92年度僱用丙○○係幫忙現場工地工程
      之整建，亦不可採。
（三）本件原告雖依擴大書審要點申報，惟仍應依有關規定設置
      帳簿記載並取得、給與及保存憑證，查其92年度營利事業
      所得稅結算申報之帳載結算金額等於自行依法調整後金額
      ，並無依稅法規定自行調整之項目，92年度虛列丙○○薪
      資乙事，有92年度營利事業所得稅結算申報書及被告綜合
      所稅BAN給付清單可稽，事證明確，且經多次函請其提示
      相關資料，皆未獲復。是原告所稱按擴大書審要點申報，
      並無虛列成本之意圖，自非可採。被告以其虛列丙○○薪
      資876,000元，依首揭規定，全數自其申報之營業成本項
      下剔除，重行核定營業成本15,403,450元，並無不合。
（四）又按「納稅義務人已依本法規定辦理結算申報、決算或清
      算申報，而對依本法規定應申報課稅之所得額有漏報或短
      報情事者，處以所漏稅額2倍以下之罰鍰。」為所得稅法
      第110條第1項所明定。如前所述，原告92年度營利事業所
      得稅結算申報，虛列營業成本876,000元，漏報所得額876
      ,000元，漏稅額219,000元，違反前揭規定，有其92年度
      營利事業所得稅結算申報書及被告綜合所得稅BAN給付清
      單可稽，違章事證足堪認定，被告依所漏稅額處1倍罰鍰
      219,000元，並無違誤等語，資為抗辯。並聲明求為判決
      駁回原告之訴。
五、本件兩造之爭點為原告92年度營利事業所得稅結算申報，是
    否有虛列營業成本876,000元？被告所為之補稅及罰鍰處分
    是否合法？經查：
（一）按「營利事業所得之計算，以其本年度收入總額減除各項
      成本費用、損失及稅捐後之純益額為所得額。」「納稅義
      務人應於每年5月1日起至5月31日止，填具結算申報書，
      向該管稽徵機關，申報其上一年度內構成．．．營利事業
      收入總額之項目及數額，以及有關減免、扣除之事實，並
      應依其全年應納稅額減除暫繳稅額、尚未抵繳之扣繳稅額
      及可扣抵稅額，計算其應納之結算稅額，於申報前自行繳
      納。」為行為時所得稅法第24條第1項前段及第71條第1項
      前段所明定。
（二）本件原告92年度營利事業所得稅結算申報，列報營業成本
      16,279,450元，全年及課稅所得額1,461,023元，被告初
      查依擴大書審要點之規定，暫按申報數核定在案；嗣被告
      查得其列報之營業成本即丙○○之薪資876,000元，乃樺
      慶企業行於92年度承包嘉朴段工程，將其中模板工程外包
      予丙○○，由丙○○於92年8月至10月間分別向樺慶企業
      行請領4次模板工程款項合計2,365,785元，未依規定取得
      進項憑證，卻分散由原告（樺輝企業行）、珈暉企業行（
      負責人為黃美華）、樺慶企業行（負責人為黃美華配偶朱
      茂榮）等3家關係企業行，填報不實薪資扣繳憑單及列報
      薪資費用，其中原告列報薪資費用為876,000元，乃認定
      原告虛列營業成本876,000元，更正核定營業成本為15,40
      3,450元，除補徵稅額219,000元外，並按所漏額處1倍罰
      鍰219,000元等情，業經被告陳明在卷，並有原處分卷附
      之原告92年度營利事業所得稅結算申報書（第75-2頁）、
      被告初查核定通知書（第75頁）、更正核定通知書（第74
      頁）、97年度財營所字第66097100769號處分書（第6頁）
      及附於重核報告書之綜合所得稅BAN給付清單可稽，自堪
      認定。
（三）原告雖主張其92年度確有僱用丙○○，並已依規定填具薪
      資扣繳憑單，並無虛列營業成本等語。惟按「稱承攬者，
      謂當事人約定，一方為他方完成一定之工作，他方俟工作
      完成，給付報酬之契約。」民法第490條定有明文。查原
      告黃美華於94年10月5日及96年5月11日接受被告嘉義分局
      調查時陳稱：伊係樺輝及珈暉企業行負責人，丙○○92年
      度同時受僱於樺輝、珈暉及樺慶3家企業行負責板模工程
      ，但無法區別各行號所負責之工程，屬僱用性質，並無合
      約，惟最後之「嘉朴段別墅住宅」工程有書立契約，且由
      3家企業行合包該項工程，丙○○當年度依工程進度共向3
      家企業行領取2,515,135元薪資，其中由樺輝企業行支付
      876,000元等語，並舉樺慶企業行與丙○○簽訂之「嘉朴
      段別墅住宅」板模工程契約書、匯款單、支票、領款資料
      清單等影本為證，此有原告談話紀錄及上開證物附原處分
      卷（第78、79、24-36頁）足佐。然依其所舉「嘉朴段別
      墅住宅工程」模板工程合約書觀之，乃訴外人樺慶企業行
      與丙○○於92年8月8日簽訂，原告所負責之樺輝企業行並
      非契約當事人，又該合約內容載明：「一、工程項目：模
      板。二、工程數量：以建照為準。．．．五、工地所有進
      出人員需載安全帽違者3,000元整。六、便當盒需使用垃
      圾袋收集違者便當盒罰3,000元整。七、牆面平整度超過2
      公分，其超過部分含打除清除皆由乙方（即丙○○）負責
      。八、工程進度須配合公司工程進度，按時間規定內完成
      。九、版面灌漿完成月底30日請款，保留10％保留款，尾
      款跟公司同一時間（尾款支票1個月）．．．。十三、C1-
      C9棟單價一建坪2,800元整，416坪，D1-D9棟單價一建坪2
      ,800元整，416坪，A1-A8棟單價一建坪2500元整，363坪
      。）．．．付款方式：基礎完成(1)5％，車庫完成(2)10
      ％，(3)20％，(4)20％，(5)20％，(6)15％，(7) 尾款10
      ％。以上雙方同意簽名蓋章。」核乃樺慶企業行將其所承
      攬之「嘉朴段別墅住宅工程」中之模板工程部分再轉包予
      丙○○承作，丙○○負責於約定之期間內完成上開模板工
      程，並應負責施工期間工地之安全與清潔，樺慶企業行則
      應按該約定之工程進度分次給付丙○○報酬，故該合約著
      重在一定工程之完成，並於工作完成一定之階段後分別給
      付部分之報酬，其性質上係屬承攬契約之法律關係，甚為
      明確，原告主張係樺慶企業行等3家關係行號共同承包上
      開工程並共同僱用丙○○負責其中之板模工程云云，核與
      上開事證不符。次查，原告就92年度支付丙○○薪資之主
      張，雖舉原處分卷附之丙○○收取工程款簽收單（第25-3
      0頁）、支票及匯款單（第32-33頁）等相關請款明細為證
      ；然核該等工程款簽收單、請款明細等文書，其請款人為
      丙○○，會算者則蓋用樺慶企業行統一發票專用章，內容
      均為「嘉朴段別墅住宅工程」各期工程款會算、請款明細
      ，至支票及銀行匯款單雖由原告黃美華名義開立或匯款予
      丙○○，然其金額核與會算請款明細第2-4次會算請款吻
      合（詳見原處分卷第28-28頁與32頁），足認原告所提示
      之付款證明乃樺慶企業行支付丙○○承攬「嘉朴段別墅住
      宅工程」板模工程之工程款，與原告負責之樺輝企業行無
      關，難認屬原告92年度僱用丙○○支出之薪資憑證。至原
      處分卷第31頁之「丙○○92年領款資料」雖載有「92年1
      月至7月共計領取149,350元」然該部分已經訴外人樺慶企
      業行列報為人工成本183,746元，並經被告認定為丙○○
      之薪資，已屬對樺慶企業行有利之認定（詳見原處分卷第
      53頁BAN給付清單及第42頁被告嘉義縣分局簽）該份資料
      就1至7月份以外另4次領款合計2,515,135元部分，雖載有
      「珈暉企業行876,000、樺輝企業行876,000、樺慶企業行
      763,135」等字，然屬原告所自書，核與上述事實不符，
      尚難採為有利原告之證據。又丙○○雖於本院審理中結證
      稱92年共向原告、樺慶、珈暉等3家企業行領取2,515,135
      元，且原告提示予被告之契約書、支票、匯款單、請款及
      會算清單等資料關於丙○○簽名均屬真正；然其亦證稱：
      知道原告夫婦有3家行號，但不會去了解所作工程是屬於
      哪一個企業行的，都是找老闆娘（原告）領錢，不知道是
      哪個工程行匯款到我帳戶，也沒辦法分辨所領取之上開款
      項歸屬何個企業行所支付，算是向樺輝等3家企業行承包
      工程，因沒有工程行營業登記，所以跟原告約定所領款項
      要讓原告申報薪資所得，係按各個工程進度向原告請款等
      語，有本院99年7月21日準備程序筆錄可參；是由丙○○
      之證言雖可認定其92年度因承攬「嘉朴段別墅住宅工程」
      之板模工程而領受2,515,135元，然因該工程係向樺輝企
      業行所承攬，與原告無關，業如上述，因此仍無從自其證
      言證明原告於92年度有另外支付系爭876,000元予丙○○
      。況上述之2,365,785元均係原告配偶朱茂榮設立之樺慶
      企業行承包「嘉朴段別墅住宅工程」後，將其中之模板工
      程轉包予丙○○，但未依規定自丙○○處取得合法憑證，
      全數列報為營業成本，卻分散由原告、珈暉企業行及樺輝
      企業行等3家營業人，填報不實薪資扣繳憑單列報薪資費
      用，朱茂榮因之遭被告依稅捐稽徵法第44條規定，按進貨
      總額2,253,129元裁處5%罰鍰計112,656元之事實，亦經本
      院97年度簡字第236號案審認屬實，並駁回該案原告朱茂
      榮之訴確定在案，有本院該判決書附原處分卷足考，並經
      調取本院該確定案卷核閱無訛。是原告有虛列營業成本87
      6,000元，即堪認定。原告主張其92年度確有僱用丙○○
      ，並無虛列營業成本云云，顯與事實不符，不足採取。
（四）次按「申報適用本要點實施書面審核者，應依規定設置帳
      簿記載並取得、給與及保存憑證，其帳載結算事項，並依
      營利事業所得稅查核準則第2條第2項規定自行依法調整，
      調整後之純益率如高於本要點之純益率，應依較高之純益
      率申報繳納稅款，否則稅捐稽徵機關於書面審核時，對不
      合規定部分仍不予認列。」為92年度擴大書審要點第4點
      所規定。本件原告92年度營利事業所得稅雖依擴大書審要
      點申報，惟仍應依有關規定設置帳簿記載並取得、給與及
      保存憑證，查其92年度營利事業所得稅結算申報之帳載結
      算金額等於自行依法調整後金額，並無依法自行調整之項
      目，而其92年度虛列營業成本丙○○薪資876,000元，事
      證明確，被告乃全數自其申報之營業成本項下剔除，重行
      核定營業成本15,403,450元，並補徵稅額219,000元，並
      無不合。
（五）末按「納稅義務人已依本法規定辦理結算申報，但對依本
      法規定應申報課稅之所得額有漏報或短報情事者，處以所
      漏稅額2倍以下之罰鍰。」為行為時所得稅法第110條第1
      項所明定。本件原告92年度營利事業所得稅結算申報，虛
      列營業成本876,000元，致漏報所得額876,000元，漏稅額
      219,000元，違章事證明確，被告按所漏稅額處1倍罰鍰21
      9,000元，依法亦無不合。
六、綜上所述，原告之主張既不可採，則被告以原告92年度營利
    事業所得稅結算申報，虛列營業成本漏報課稅所得額876,00
    0元，除核定補徵稅額219,000元外，並按所漏額處1倍罰鍰
    219,000元，並無違誤。訴願決定遞予維持，亦無不合。原
    告提起本件訴訟求為撤銷，為無理由，應予駁回。又本件事
    證已臻明確，兩造其餘攻擊防禦方法，均核與本件判決結果
    不生影響，爰不一一論述，附此敘明。
七、據上論結，本件原告之訴為無理由，依行政訴訟法第98條第
    1項前段，判決如主文。
中    華    民    國    99    年    8     月    26    日
              高雄高等行政法院第二庭
                          審判長法官  江  幸  垠
                                法官  簡  慧  娟
                                法官  吳  永  宋

以上正本係照原本作成。
如不服本判決，應於判決送達後20日內向本院提出上訴書狀，其
未表明上訴理由者，應於提起上訴後20日內向本院提出上訴理由
書（須按對造人數附繕本）；如於本判決宣示或公告後送達前提
起上訴者，應於判決送達後20日內補提上訴理由書（須附繕本）
。未表明上訴理由者，逕以裁定駁回。
中    華    民    國    99    年    8     月    26    日

                              書記官  黃  玉  幸

司法院資訊處製作；財團法人民間司法改革基金會備份。
